臺灣高雄地方法院刑事判決　　　　　　　 94年度易字第370號
公　訴　人　臺灣高雄地方法院檢察署檢察官
被　　　告　甲○○　男　56歲.
　　　　　　　　　　　七號
右列被告因妨害自由案件，經檢察官聲請簡易判決處刑（93年度
偵字第18918 號），本院認為不宜，改依通常程序審理，判決如
左：
    主  文
甲○○以強暴妨害人行使權利，處罰金參仟元，如易服勞役，以
參佰元折算壹日。
    事  實
一、甲○○於民國93年9 月14日上午10時50分許，駕駛車牌號碼
    Ｙ五─九二三號營業小客車，沿高雄縣鳥松鄉○○路長庚醫
    院前，因誤認騎乘車牌號碼ＳＡ九─三七三號輕型機車之陳
    美伶以腳踢其車門，遂駕駛該自小客車尾隨緊追陳美伶，直
    至高雄縣鳳山市○○路○段二一二巷三四號前，因已無去路
    ，陳美伶遂將該機車停下，甲○○乃自其所駕駛之自小客車
    下車，走近陳美伶機車旁以手推陳美伶所騎乘之機車，並強
    行拔取陳美伶插放於電源開關之鑰匙之方式，妨害陳美伶行
    使騎乘該機車離去之權利。
二、案經陳美伶訴由高雄縣政府警察局鳳山分局報請台灣高雄地
    方法院檢察署檢察官偵察起訴。
　　理   由
一、訊據被告甲○○固坦承有於右揭時、地尾隨緊追陳美伶，並
    於陳美伶報警後，警察來臨時將該把鑰匙交付到場之員警處
    理等情，惟否認有妨害陳美伶自由之情事，辯稱：伊駕車途
    經大埤路停紅燈，陳美伶騎車經過時踢伊車車門，伊始攔陳
    美伶下來，該把鑰匙係陳美伶一緊張，自己把鑰是弄斷，伊
    自地上撿起，再交付到場處理之員警云云。然查：
（一）、上揭犯罪事實，業據告訴人陳美伶指訴甚詳，並經其到
        庭結證證述明確。並有陳美伶之鑰匙一串之領據、現場
        照片四幀可資參照，而依照片所示陳美伶之一串鑰匙與
        機車鑰匙分開，機車鑰匙之橡膠材質鑰匙環已經斷裂，
        該鑰匙原為一串，若非遭外力強行拉扯，並無斷裂之可
        能，且陳美伶當時騎在機車上，其想要騎車離去都唯恐
        不及，焉有還要將自己機車鑰匙取下之理，被告所辯顯
        與事實不符。
（二）、證人即本案到場處理之員警王宏文亦到庭證述陳美伶之
        鑰匙是被告交付給警員，而經比對機車與被告自小客車
        之高度也沒有發現有擦撞之痕跡，而現場如果沒有被告
        攔阻應該有空間可以離開。而證人於偵查亦證述稱，伊
        到案發現場處理時，被告之營業小客車前方有一臺機車
        ，該二人在爭吵，二人間之距離約五公尺，被告手上持
        有告訴人之鑰匙，被告並稱該鑰匙為告訴人所有等語；
        衡情該鑰匙若告訴人自己緊張弄斷，依二人之距離，應
        係由告訴人自行撿起，豈容被告在地上撿到，被告所辯
        顯與常情不符。
（三）、況被告既尾隨緊追陳美伶所騎乘之機車至死巷陳美伶停
        車為止，其豈有僅在一旁與人聊天之理，其在推被害人
        機車，強取其鑰匙之後，因被害人大聲呼救並打電話，
        被告始與路人改為聊天，故意裝成若無其事之情形，亦
        可認定，否則何需再將鑰匙主動交給警員。
（四）、再者，被害人為一女子，何需去踢被告之車輛，被告於
        警訊時供述陳美伶之機車與伊所駕營業小客車發生擦撞
        ，陳美伶並腳踢該車車門；再於偵訊中則改稱，陳美伶
        僅有踢伊車門，車門有無受損伊不知情；被告所辯陳美
        伶有腳踢伊車門已屬可疑。又縱令告訴人有踢伊車門，
        該車車門亦未受損，有現場照片在卷可參，被告大可記
        下車號報警，何需緊追並將被害人鑰匙強行取走。
（五）、綜上所述顯見被告尾隨緊追被害人，攔阻後係強行拉扯
        告訴人機車上之鑰匙，致鑰匙環斷裂，被告並強取被害
        人之鑰匙，致被害人無法離去之事證明確，被告之犯行
        ，堪予認定。
二、按刑法第三百零四條強制罪所謂之「強暴」，乃描述具概括
    性之強制行為，故行為是否屬於本罪之強暴，判斷關鍵乃在
    於有無發生強制作用，行為若能具有強制成效者，自可判定
    為本罪之強暴，是以只要使被害人感到心理上或生理上之強
    制，即為已足。故行為人之行為能否發生強制作用，係判定
    行為應否該當本罪施暴之強制行為之關鍵依據，有時行為雖
    無暴力之外形，但仍會發生強制作用者，則仍屬本罪之強暴
    （最高法院八十六年度台非字第一二二號判決要旨及林山田
    著，刑法各罪論上冊，頁一六九，一九九九年九月初版參照
    ），是核被告所為，係犯刑法第三百零四條第一項之強制罪
    。爰審酌被告以駕駛計程車維生，對於道路交通糾紛之處理
    ，應比一般人更具有常識，其竟對一女子尾隨，並攔阻強行
    取走騎鑰匙，不讓人離去，此種行為已經造成被害人之心理
    之驚恐，而其犯後不但未向被害人道歉，還一味砌詞否認，
    態度不佳，本應從重量刑，惟念其起因係出於誤會，被害人
    又立即報警處理，被告並無過於激烈之手段，亦未對被害人
    有何身體不法之侵害等一切情狀，量處如主文所示之刑，並
    諭知易服勞役之折算標準。
三、據上論斷，應依刑事訴訟法第299 條第1 項前段，刑法第30
    4 第1 項、第42條第2 項、罰金罰鍰提高標準條例第1 條前
    段、第2條，判決如主文。
本案經檢察官乙○○到庭執行職務。
中　　華　　民　　國　　94　　年　　4 　　月　　21　　日
                  刑事第八庭
                  審判長法　官    陳樹村
                        法  官    吳俊龍
                        法  官    林意芳
以上判決正本證明與原本無異。
如不服本判決，應於送達後10日內，向本院提出上訴狀。
中　　華　　民　　國　　94　　年　　4 　　月　　21　　日
                        書記官    周祺雯
附錄本案論罪科刑法條全文
刑法第304條：
  以強暴、脅迫使人行無義務之事或妨害人行使權利者，處3 年
  以下有期徒刑、拘役或300元以下罰金。
  前項之未遂犯罰之。
